臺灣板橋地方法院刑事判決
公　訴　人　臺灣板橋地方法院檢察署檢察官
被　　　告　王泰然
選任辯護人　蔡樹基律師
上列被告因偽造文書等案件，經檢察官提起公訴（99年度偵字第
22663 號），本院依簡式審判程序，判決如下：
    主  文
王泰然犯行使偽造私文書罪，處有期徒刑壹年陸月，減為有期徒
刑玖月，緩刑肆年，並應於民國壹佰年參月參拾壹日給付戴銑新
台幣捌拾萬元，民國壹佰零壹年參月參拾壹日給付戴銑新台幣陸
拾萬元，民國壹佰零貳年參月參拾壹日給付戴銑新台幣捌拾萬元
。偽造之「臺灣銀行營業部中、英文存款餘額證明書」、「活期
儲蓄存款帳戶內頁登記資料」，均沒收。
    事  實
一、王泰然明知並無資力亦無管道足資籌湊鉅額資金，竟仍意圖
    為自己不法所有，於民國89年12月間，透過塔聚企業有限公
    司（下稱塔聚公司、當時實際負責人為戴銑、址設台北市○
    ○路461 之1 號6 樓）經理周笑梅（現改名為釋迦聖惟），
    向戴銑訛稱可仲介向外引進新臺幣（下同）105 億元資金供
    作為其與金星水泥廠負責人王立春共同投資花蓮縣和平鄉水
    泥專業區新建水泥廠之資金，惟戴銑須先支付1 千萬元保證
    金，事成再給5 億元之佣金云云，致使戴銑誤信為真，因而
    陷於錯誤，先於同年月19日及21日透過周笑梅各交付60萬元
    、160 萬元保證金交與王泰然收受，王泰然為取信戴銑，即
    基於偽造私文書之犯意，於不詳之時、地，偽造戶名為周笑
    梅、銀行帳號000000000000號、日期90年1 月17日、存款餘
    額為105 億1 萬3 千元之「臺灣銀行營業部中、英文存款餘
    額證明書」及「活期儲蓄存款帳戶之內頁登記資料」各1 份
    ，再持該等偽造不實之文件資料，出示周笑梅轉知戴銑，訛
    稱資金已到位且存入周笑梅上開帳戶而行使之，均足生損害
    於戴銑、周笑梅及台灣銀行，戴銑聞訊後不疑有他，透過周
    笑梅再交付200 萬元保證金予王泰然。嗣經戴銑向臺灣銀行
    營業部查詢，始發現上該資金並未實際到位，是以拒絕再行
    支付其餘580 萬元保證金予王泰然，而王泰然於詐取上該
    420 萬元之保證金得逞後，旋即避居逃匿，經戴銑多次催討
    無著，至此始知受騙。
二、案經戴銑訴由臺灣板橋地方法院檢察署檢察官偵查起訴。戴
    銑於本院準備程序進行中，就被訴事實為有罪之陳述，經告
    知簡式審判程序之旨，並聽取各當事人之意見後，本院合議
    庭裁定由受命法官獨任進行簡式審判程序。
    理  由
一、上揭事實，業據被告王泰然於本院審理時坦承不諱，核與告
    訴人戴銑及證人釋迦聖惟於偵查中證述情節相符，此外並有
    臺灣銀行營業部99年5 月25日營存字第09950015961 號函、
    被告王泰然書具之收據、偽造之「臺灣銀行營業部中英文存
    款餘額證明書」及「活期儲蓄存款帳戶內頁登記資料」影本
    各1 份附卷足憑。本案事證明確，被告犯行已堪認定，應依
    法論科。
二、新舊法比較適用：查被告行為後，刑法業於94年2 月2 日修
    正公布，95年7 月1 日起施行。按行為後法律有變更者，適
    用行為時之法律，但行為後之法律有利於行為人者，適用最
    有利於行為人之法律，修正後刑法第2 條第1 項定有明文。
    此條規定係規範行為後法律變更所生新舊法律比較適用之準
    據法，本身尚無新舊法比較之問題，於新法施行後，應一律
    適用新法第2 條第1 項之規定，為「從舊從輕」之比較。而
    本次法律變更，比較時應就罪刑有關之共犯、未遂犯、想像
    競合犯、牽連犯、連續犯、結合犯，以及累犯加重、自首減
    輕暨其他法定加減原因（如身分加減）與加減例等一切情形
    ，綜其全部罪刑之結果而為比較（最高法院95年5 月23日95
    年度第8 次刑庭會議決議參照）。從而：
  (一)刑法第339條第1項之詐欺取財罪，法定刑為5年以下有期徒
    刑、拘役或科或併科1千元以下罰金；比較修正後刑法施行
    法所增訂第1條之1規定「中華民國九十四年一月七日刑法修
    正施行後，刑法分則編所定罰金之貨幣單位為新臺幣。94年
    1 月7日刑法修正時，刑法分則編未修正之條文定有罰金者
    ，自94年1月7日刑法修正施行後，就其所定數額提高為30倍
    。但72年6月26日至94年1月7日新增或修正之條文，就其所
    定數額提高為3倍」，修正後刑法施行法第1條之1第2項與罰
    金罰鍰提高標準條例第1條，因上開二罪罰金刑之最高額度
    均屬相同，並非刑罰法令之變更，無刑法第2條第1項比較新
    舊法之適用，應適用裁判時之刑法施行法第1條之1（最高法
    院95年度第21次刑事庭會議決議參照）。另刑法第33條第5
    款修正為「主刑之種類如下：五、罰金：新臺幣一千元以上
    ，以百元計算之」，是依修正後之法律，刑法第339條第1項
    詐欺取財罪所得科處之罰金刑最低則均為新臺幣1千元，與
    被告行為時之罰金罰鍰提高標準條例第1條前段規定之提高
    倍數10倍及修正前刑法第33條第5款規定之罰金最低額銀元1
    元即新臺幣3元相比較，自以被告行為時關於刑法第33條第5
    款規定科處罰金刑之法律較有利於被告。
  (二)修正施行前刑法第55條後段牽連犯之規定業經修正公布刪除
    ，則被告之犯行，因行為後新法已刪除牽連犯之規定，此刪
    除雖非犯罪構成要件之變更，但顯已影響行為人刑罰之法律
    效果，自屬法律有變更。修正前刑法第55條牽連犯規定，從
    一重罪處斷；而上開規定於修正刪除後，刑法就行為罪數，
    除接續犯、想像競合犯、結合犯等實質上或裁判上一罪，以
    一罪論處原則上採取一罪一罰及數罪併罰，故修正前之處罰
    結果，顯較修正刑法規定一罪一罰或數罪併罰對被告有利。
  (三)綜合上述各條文修正前、後之比較，自應整體適用被告行為
    時之法律，即修正前刑法之相關規定及罰金罰鍰提高標準條
    例第1條前段規定，對被告較為有利。
三、核被告所為，係犯刑法第216 條、第210 條之行使偽造私文
    書罪、同法第339 條第1 項之詐欺取財罪。被告偽造印文為
    偽造私文書之部分行為，偽造私文書後復持以行使，偽造犯
    行為其行使偽造私文書之高度行為所吸收，均不另論罪。被
    告所犯前揭二罪間有方法、手段之牽連關係，應依修正前刑
    法第55條之規定，從一重之行使偽造私文書罪論處。爰審酌
    被告並無前科，有臺灣高等法院被告前案紀錄表可按，素行
    非惡，竟利用被告訴人戴銑急需資金投資事業之際，騙取告
    訴人交付420 萬元保證金，且事後即避不見面，致告訴人求
    償無門，造成之危害甚鉅，惟兼衡被告原否認犯行，於本院
    審理時自知事證明確而坦承犯行，並與告訴人調解後以220
    萬元達成和解，承諾分期清償之犯後態度等一切情狀，量處
    如主文所示之刑，以示懲儆。又本件被告犯罪行為時間係在
    96 年4月24日之前，合於中華民國九十六年罪犯減刑條例第
    2 條第1 項第3 款之規定，依法應減其宣告刑二分之一。末
    查被告前未曾因故意犯罪受有期徒刑以上刑之宣告，有臺灣
    高等法院被告前案紀錄表1 份可憑，因一時失慮，偶罹刑典
    ，事後已坦承犯行，且與告訴人達成和解，應具悔意，經此
    刑之宣告後，應知警惕而無再犯之虞，本院因認暫不執行其
    刑為當，予以宣告緩刑4 年，並命其應於緩刑期間內，如期
    履行王泰然與戴銑於100 年1 月19日本院調解筆錄所載條件
    ，用啟自新，並觀後效。
四、偽造之「臺灣銀行營業部中、英文存款餘額證明書」、「活
    期儲蓄存款帳戶內頁登記資料」暨其上偽造之印文（參98年
    度他字第5596號卷第9 頁、第10頁），為被告所有，供本案
    上開犯罪所用之物，爰依刑法第38條第1 項第2 款規定沒收
    。
據上論斷，應依刑事訴訟法第273 條之1 第1 項、第299 條第1
項前段，刑法第2 條第1 項前段、第216 條、第210 條、第339
條第1 項、第74條第1 項第1 款、第2 項第3 款，修正前刑法第
55條、第38條第1 項第2 款，刑法施行法第1 條之1 ，中華民國
九十六年罪犯減刑條例第2 條第1 項第3 款、第7 條，修正前罰
金罰鍰提高標準條例第1 條前段，判決如主文。
本案經檢察官楊景舜到庭執行職務。
中    華    民    國    100     年    1     月    31  日
                  刑事第十六庭   法  官  王偉光
上列正本證明與原本無異。
如不服本判決，應於判決送達後10日內敘明上訴理由，向本院提
出上訴狀 (應附繕本) ，上訴於臺灣高等法院。其未敘述上訴理
由者，應於上訴期間屆滿後20日內向本院補提理由書「切勿逕送
上級法院」。
                                 書記官  阮旭家
中    華    民    國    99    年    1     月    31    日
附錄本案論罪科刑法條全文：
中華民國刑法第210條
（偽造變造私文書罪）
偽造、變造私文書，足以生損害於公眾或他人者，處 5 年以下
有期徒刑。
中華民國刑法第216條
（行使偽造變造或登載不實之文書罪）
行使第 210 條至第 215 條之文書者，依偽造、變造文書或登載
不實事項或使登載不實事項之規定處斷。
中華民國刑法第339條
（普通詐欺罪）
意圖為自己或第三人不法之所有，以詐術使人將本人或第三人之
物交付者，處 5 年以下有期徒刑、拘役或科或併科 1 千元以下
罰金。
以前項方法得財產上不法之利益或使第三人得之者，亦同。
前二項之未遂犯罰之。